臺灣高雄地方法院民事裁定　　　　　　 94年度勞簡抗字第1號
抗　告　人　乙○○
　　　　　　丙○○
相　對　人　富達運輸股份有限公司
法定代理人　甲○○
當事人間因請求給付工資金事件，抗告人對於民國94年5 月18日
本院鳳山簡易庭所為之94年度鳳簡字第2025號移送管轄裁定提起
抗告，本院裁定如下：
    主      文
原裁定廢棄。
    理      由
一、抗告意旨略以：本件抗告人即勞工與相對人即法人雇主相較
    ，係屬經濟上之弱勢，是以對於相對人所單方事先擬定之定
    型化勞動契約暨附合意管轄條款，幾無何磋商變更之餘地，
    則依民事訴訟法第28條第2 項所宣示之法理，兩造間之合意
    管轄約定，自應認屬無效，始符事理之平。兩造間之合意管
    轄約定既係屬無效，從而抗告人向歷來實際之工作地點即兩
    造合意之債務履行地法院──臺灣高雄地方法院（鳳山簡易
    庭），提起本件訴訟，於法即無不合，原審誤兩造間合意由
    臺灣臺北地方法院管轄本件之約定為有效，並進而為移送管
    轄之裁定，顯有違誤等語，並求為廢棄原裁定。
二、按民事訴訟法第28條第2 項，明白宣示法人定型化契約內之
    合意管轄條款，若有對他造當事人顯失公平之情形，不生合
    意管轄效力，經核：
  (一)細繹該法條文義，本未將法人單方事先擬定之定型化契約暨
    附合意管轄條款，依其適用對象（一般消費者或勞工）或契
    約性質（消費契約或勞動契約）等不同，再作有區分，而係
    一律加以規制、適用。
  (二)其次，在面對位居經濟強勢地位之法人時，勞工與一般消費
    者，實際上同樣缺乏磋商變更定型化契約之餘地，甚且享有
    更低締約選擇自由（可能），故由防止經濟強勢之一方當事
    人濫用合意管轄條款，以增加對造當事人起（應）訴困難之
    該法條立法目的以觀，也應認並無將定型化勞動契約暨附合
    意管轄條款，排除在民事訴法第28條第2 項規制範圍外之正
    當論據，均合先指明。
三、查兩造間之定型化勞動契約第9 、10條，固定明兩造間之勞
    資爭議，合意由臺灣臺北地方法院為第一審管轄法院，惟本
    院審酌：(一)抗告人歷來之勞務提供，均直接受相對人高雄區
    營業所主管之管理、指揮，而與遠設於台北縣汐止市之主事
    務所，幾乎無何相涉；(二)本件兩造間之爭執經過，均發生在
    高雄區營業所附近一帶，且相對人主事務對相對人所為之免
    職處分，也係依據高雄區營業所之書面簽呈報告而為者，顯
    見本件若由臺灣高雄地方法院管轄，於相關證據之調查，當
    更有便利之效；(三)相對人設有高雄區營業所，再參以兩造先
    前在高雄縣政府勞工局調解時，相對人均曾順利委任代理人
    出席參與，且該代理人也能完整提出相對人工作規則、蒐證
    影帶、處分簽呈暨通知與抗告人人事名卡等件，足認由臺灣
    高雄地方法院管轄本件，對相對人也並無何不利；(四)相對人
    主事務所所在之管轄法院，應為臺灣士林地方法院，而非臺
    灣臺北地方法院，是以縱由「以原就被」原則加以思考，相
    對人對於在臺灣臺北地方法院應訴乙節，本也欠缺合法、正
    當之期待各節後，認兩造間合意由臺灣臺北地方法院管轄之
    約定，徒增加抗告人之起訴困難而顯失公平，則揆諸前揭民
    事訴訟法第28條第2 項之相關說明，兩造間之合意管轄約定
    應不生效力。
四、承前，兩造間之合意管轄約定既不生效力，則抗告人向歷來
    實際之工作地點即兩造合意之債務履行地法院法院──臺灣
    高雄地方法院（鳳山簡易庭），提起本件訴訟，於法即無不
    合。原審不察，將本件裁移臺灣臺北地方法院管轄，尚有未
    洽。抗告意旨指摘原裁定不當，聲明廢棄，為有理由，應由
    本院廢棄原裁定，發回原審另為妥適之處理。
五、依民事訴訟法第436條之1第3項、第492 條，裁定如主文。
中　　華　　民　　國　　94　　年　　8 　　月　　12　　日
                      民事鳳山分庭法　官  王伯文
                                  法　官  李代昌
                                  法　官  莊珮吟
正本係照原本作成。
本裁定不得抗告。
中　　華　　民　　國　　94　　年　　8 　　月　　12　　日
                                  書記官　吳建德
